最　高　行　政　法　院　判　決　　　　　　　　　　九十三年度判字第六五五號
　　上　訴　人　戊○○
　　　　　　　　乙○○
　　　　　　　　己○○
　　　　　　　　丁○○
　　兼 右四 人
　　訴訟代理人　丙○○
　　被 上訴 人　內政部
　　代　表　人　甲○○
右當事人間因農保事件，上訴人對於中華民國九十一年七月十六日臺北高等行政法院
九十年度訴字第五六○二號判決，提起上訴。本院判決如左：
　　主  文
原判決廢棄，發回臺北高等行政法院。
　　理  由
一、歐萬陣係彰化縣芳苑鄉農會申報加入農民健康保險之被保險人，因雙眼視網膜退
    化視野缺損，於民國八十八年十月九日向勞工保險局申請殘廢給付。經該局核定
    其殘廢程度符合農民健康保險殘廢給付標準表第十一項第三等級，核給殘廢給付
    八四○日計新台幣（下同）二八五、六○○元；並依行為時農民健康保險條例第
    三十九條及同條例施行細則第十八條規定，歐萬陣殘廢後已無法繼續從事農作，
    自診斷成殘日八十八年十月九日起逕予退保。歐萬陣不服該逕予退保之核定，申
    請審議被駁，嗣訴經內政部台（八九）內訴字第八九○四八五五號訴願決定將原
    處分撤銷，由原處分機關另為適法之處分。旋歐萬陣於八十九年七月八日死亡，
    勞保局重新審查，於八十九年七月二十八日以八九保受字第一○○五六六○號函
    知歐萬陣之家屬有關歐萬陣申請農保殘廢給付一案，仍維持原核定。洪緣（即歐
    萬陣之配偶，上訴人之母）不服，申經監理會遭駁，復向內政部提起訴願，由行
    政院為訴願決定，駁回其訴願。嗣洪緣於九十年八月十日死亡，上訴人遂提起行
    政訴訟（起訴狀被告機關原列勞工保險局，嗣補正改列內政部）。
二、原法院以內政部為被告進行審理，並判決駁回上訴人在原審之訴。惟按「經訴願
    程序之行政訴訟，其被告為左列機關：一、駁回訴願時之原處分機關。」「撤銷
    訴訟，原告於訴狀誤列被告機關者，準用第一項之規定。」「原告之訴，有左列
    各款情形之一者，行政法院應以裁定駁回之。但其情形可以補正者，審判長應定
    期間先命補正。．．．」為行政訴訟法第二十四條第一款、第一百零七條第二項
    、第一項定所明定。是撤銷之訴，原告誤列被告機關時，行政法院應命其補正，
    不得逕行裁定駁回其訴。次按農民健康保險條例第四條第一項規定：「本保險由
    中央主管機關設立之中央社會保險局為保險人。在中央社會保險局未設立前，業
    務暫委託勞工保險局辦理，並為保險人。」並依勞工保險局組織條例第二十條第
    一項規定，勞工保險局設受託業務處，全權辦理農民健康保險事項。是立法委託
    勞工保險局辦理農民健康保險，並授與農民健康保險之保險人地位。勞工保險局
    以保險人地位承辦農民健康保險，就有關農民健康保險事項所為之行政處分，自
    以勞工保險局為原處分機關。不服該局之處分，應向主管機關內政部提起訴願。
    本件勞工保險局就農民健康保險被保險人歐萬陣之退保處分，原處分機關為勞工
    保險局，而非內政部。上訴人以內政部為被告，提起行政訴訟，原法院未查明原
    處分機關為勞工保險局，依前開行政訴訟法第一百零七條第二項、第一項規定，
    裁定命上訴人補正勞工保險局為被告，逕以內政部為被告，進行審理，並對之為
    判決，而應為被告之勞工保險局則未參與言詞辯論，顯有違誤。上訴意旨雖未指
    摘及此，然原判決既有違誤，應由本院將原判決廢棄，發回原法院重行審理。另
    行政院非法定訴願決定機關而誤為決定，固有未當，惟行政院為內政部之上級機
    關，本有監督下級機關之權，其自為訴願決定，與由內政部為訴願決定效力應相
    同，無庸將行政院之訴願決定撤銷，交由內政部再為訴願決定，併此指明。
三、本件上訴為有理由，爰依行政訴訟法第二百五十六條第一項、第二百五十九條第
    一款、第九十八條第三項前段，判決如主文。
中　　華　　民　　國　　九十三　　　年　　　五　　　　月　　二十一　　　日
                    最 高 行 政 法 院  第 一 庭
                                審 判 長 法  官　　　黃　綠　星
                                         法  官      劉  鑫  楨
                                         法  官　　　吳  明  鴻
                                         法  官　　　黃　璽　君
                                         法  官　　　廖　宏　明
右  正  本  證  明  與  原  本  無  異
　　　　　　　　　　　　　　　　　　　　 法院書記官　邱  彰  德
中　　華　　民　　國　　九十三　　　年　　　五　　　　月　　二十一　　　日
